【裁判字號】    89,上易,1841
【裁判日期】    890922
【裁判案由】    偽造文書
【裁判全文】
臺灣高等法院高雄分院刑事判決                  八十九年度上易字第一八四一號
    上  訴  人  台灣高雄地方法院檢察署檢察官
    被      告  丁○○原名林.
右上訴人因被告偽造文書案件，不服臺灣高雄地方法院八十八年度易字第四六三三號
中華民國八十九年九月二十二日第一審判決（起訴案號：臺灣高雄地方法院檢察署八
十八年度偵字第二三０九二號），提起上訴，及移送併案審理（同署：八十九年偵字
第二０七二三號、第二二三００號、第二二三０一號、臺灣臺南地方法院檢察署八十
九年偵字第一一三八四號），本院判決如左：
    主  文
原判決撤銷。
丁○○共同連續偽造甲印文，累犯，處有期徒刑陸月，如易科罰金，以佰元折算壹
日。
扣案偽造之丙○○國民身分證壹張及偽造之戊○○署押（簽名及指印）捌枚（柒枚在
高雄市政府警察局三民第二分局高市警三貳分刑字第三九五五號卷八十八年三月二十
一日偵訊筆錄上、壹枚在臺灣高雄地方法院檢察署八八偵八０九一號卷八十八年三月
二十一日訊問筆錄上）、乙○○署押貳枚（簽名及指印各壹枚）、戊○○署押貳枚（
簽名及指印各壹枚）（均在高雄縣警察局仁警刑移字第二六八號卷八十八年四月十八
日偵訊筆錄上）、戊○○署押壹枚（在臺灣高雄地方法院檢察署八八偵一０二六七號
卷八十八年四月十八日訊問筆錄上）均沒收。
    事  實
一、丁○○前因竊盜案件，經臺灣高等法院高雄分院判處有期徒刑一年，於民國八十
    四年二月十五日縮刑期滿執行完畢。仍不知悔改，自八十五年九月起，丁○○即
    因逃亡案件經軍法機關通緝，為掩飾其通緝犯之身分，竟基於概括犯意，連續(一)
    於八十五年間，在臺中地區，由其提供其本人之相片及其不知情之兄長戊○○之
    年籍資料予一不詳姓名之成年男子，並以新台幣（下同）三萬元之代價，與該不
    詳姓名成年男子共同基於偽造駕駛執照及其上甲印文「中華民國交通部甲路總局
    」、私印文「交通部駕駛執照製發之章」之犯意聯絡，委由該不詳姓名成年男子
    偽造上有前開印文之戊○○之駕駛執照一枚，再持交丁○○。嗣於八十八年三月
    二十一上午四時十分許，丁○○在高雄市三民區○○○路八十號，因竊盜案為警
    查獲，為掩飾其被通緝身分，於同日上午六時許，在高雄市政府警察局三民第二
    分局陽明派出所受訊時，及同日下午四時三十七分許，在臺灣高雄地方法院檢察
    署檢察官偵查時，冒名戊○○應訊，並連續於偵訊筆錄訊問筆錄上偽造戊○○之
    署押（警訊筆錄上含簽名及指印），而足以生損害於戊○○及偵查機關偵查之正
    確性。又其於八十八年四月十八日凌晨一時三十分許，在高雄縣仁武鄉○○村○○路二三一號行竊而為警查獲，為掩飾其被通緝身分，於同日凌晨二時許在高雄
    縣警察局仁武分局仁武派出所受訊時，復承前述偽造署押之概括犯意，冒名乙○○應訊，並於偵訊筆訊上偽造乙○○之署押（含簽名及指印），旋為警發現上情
    ，其又於同日上午十時許，在該仁武分局應訊，及於同日下午五時三十分許，在
    臺灣高雄地方法院檢察署檢察官偵查時，均持前開偽造之戊○○駕駛執照冒名戊○○應訊，並連續於偵訊筆訊及問筆錄上偽造戊○○之署押（警訊筆錄上含簽名
    及指印），而分別足以生損害於乙○○、戊○○及偵查機關偵查之正確性。(二)於
    八十八年九月中旬，與某年籍姓名不詳綽號「阿祥」之成年男子，共同基於偽造
    甲印文、國民身分證之故意，由丁○○提供其本人之相片一張及其不知情友人丙○○之年籍及身分證統一編號等資料，以三萬元之代價，委由「阿祥」偽造丙○○之國民身分證一張，「阿祥」於取得林慰諸所提供之丙○○相關資料後，旋即
    於不詳地點偽造具有「內政部印」甲印文及貼有丁○○照片之丙○○國民身分證
    一張，並於偽造之丙○○國民身分證上偽造「台北市政府」甲印文之鋼印，完成
    後再由「阿祥」交予丁○○。嗣於八十八年九月十四日晚間十一時四十分許，警
    方於高雄市○○路與復興路口實施臨檢時，丁○○乃持前開偽造之丙○○國民身
    分證供警方核對而行使之，足以生損害於丙○○及戶政機關對國民身分證管理事
    務之正確性，嗣為警發覺丁○○所提出之丙○○國民身分證係偽造而查悉上情，
    並扣得偽造之丙○○國民身分證一張。
二、案經高雄縣警察局仁武分局、高雄市政府警察局移請臺灣高雄地方法院檢察署檢
    察官偵查暨自動檢舉起訴及臺灣臺南地方法院檢察署檢察官移送併案審理。
    理  由
一、被告丁○○經合法傳喚無正當理由而未到庭，惟右揭事實迭經被告丁○○於警、
    偵訊及原審法院審理中坦承不諱，核與被害人戊○○及丙○○於警訊中之指述情
    形相符，並有偽造之丙○○國民身分證一張扣案可稽，而扣案之丙○○之國民身
    分證經送請內政部警政署刑事警察局鑑定結果，發現「丙○○身分證背面螢光暗
    記及水印均與身分證本背面螢光暗記及水印不符，該身分證判係偽造（含紙張、
    印刷圖案字樣、鋼印等）」，有該局八十九年十一月二十日刑鑑字第一八三一六
    二號鑑驗通知書可參，事證明確，被告犯行洵堪認定。
二、按關於品行、能力、服務或其他相類之證書、介紹書，係指除例示性規定以外，
    所有甲私機關所發給有關品行、能力、服務或其他相類之證書、介紹書而言，屬
    概括性規定，而駕駛執照為證明其人有駕駛能力之證明文件，國民身分證，則屬
    證明有關身分之證明文件，合先敘明。又被告丁○○以三萬元之代價，委由不詳
    姓名成年男子偽造駕駛執照及其上甲印文、私印文行為，及以三萬元之代價，提
    供他人之年籍資料予「阿祥」，偽造有「內政部印」甲印文及被告照片之身分證
    一張，並於其上加蓋「台北市政府」甲印文之鋼印，復持以行使，核其所為，係
    犯刑法第二百十七條第一項之偽造私印文罪、第二百十八條第一項之偽造甲印文
    罪、第二百十六條、第二百十二條之行使偽造國民身分證、駕駛執照罪。又被告
    與該不詳姓名成年男子間，就上揭偽造駕駛執照及其甲印文、私印文行為，另與
    綽號「阿祥」之成年人，就上揭偽造國民身分證及偽造甲印文之犯行間，分別有
    犯意之聯絡及行為之分擔，皆應分別以論以共同正犯。又被告偽造駕駛執照及國
    民身分證復持以行使，其偽造之低度行為應為行使之高度行為所吸收，不另論罪
    。其於警訊及偵查分別偽造戊○○及乙○○署押行為，均係犯刑法第二百十七條
    第一項之罪。被告所犯上開偽造甲印文及署押之行為，均係時間接近，反覆實施
    ，且係觸犯構成要件相同之罪名，顯分別基於概括犯意為之，應分別依刑法第五
    十六條規定論以連續犯，並加重其刑。又其所犯上開偽造甲印文、私印文、行使
    偽造國民身分證與偽造署押等罪間，有方法與結果之牽連關係，應依刑法第五十
    五條之規定，從一重之偽造甲印文罪處斷（司法院大法官會議議決釋字第八十二
    號解釋意旨及最高法院六十二年二月二十日刑庭庭長會議決議參照）。甲訴人移
    送併案審理部分，及被告偽造丙○○國民身分證上之甲印文，雖未經甲訴人提起
    甲訴，然檢察官就犯罪事實一部起訴者，其效力及於全部，本件被告偽造丙○○
    國民身分證上甲印文及移送併案審理之犯行，與前揭論罪科刑之行使偽造國民身
    分證部分，有牽連犯或連續犯之裁判上一罪關係，已如前述，本院自應就屬裁判
    上一罪之偽造甲印文部分一併加以裁判。又被告前因竊盜案件，經臺灣高等法院
    高雄分院判處有期徒刑一年，於八十四年二月十五日縮刑期滿執行完畢，有臺灣
    高等法院被告全國前案紀錄表可參，其受有期徒刑之執行完畢，五年內再犯本件
    有期徒刑以上之罪，為累犯，應依刑法第四十七條之規定，遞加重其刑。
三、原審予以論罪科刑，固非無見，惟就甲訴人移送併案審理部分，認為不具裁判上
    一罪之關係，尚有未洽，甲訴人上訴意旨指摘原判決就移送併案審理部分未一併
    審理，請求撤銷改判，為有理由，應由本院予以撤銷改判。爰審酌被告因遭軍法
    機關通緝，為逃避警方之查緝，竟偽造他人之證件，並於警方臨檢時持以行使，
    足以生損害於戊○○及監理機關對於駕駛執照管理之正確性，丙○○及戶政機關
    對於國民身分證件管理之正確性，及偵查機關偵查之正確性，惟念其於原審審理
    中坦承犯行，態度尚佳等一切情狀，量處如主文所示之刑，併比較刑法第四十一
    條之新舊規定，依修正後之刑法第四十一條第一項規定，諭知易科罰金之折算標
    準（按刑法第四十一條第一項修正後規定為：「犯最重本刑為五年以下有期徒刑
    之刑之罪，而受六個月以下有期徒刑或拘役之宣告者，因身體、教育、職業、家
    庭之關係或其他正當事由，執行顯有困難者，得以一元以上三元以下折算一日，
    易科罰金。但確因不執行所宣告之刑，難收矯正之效，或難以維持法秩序者，不
    在此限。」較修正前之須犯最重本刑為三年以下有期徒刑之刑之罪者，始有得宣
    告易科罰金之適用，其範圍顯然較寬，而對行為人有利，依刑法第二條第一項前
    段規定，本件自應適用修正後之刑法第四十一條第一項予以宣告易科罰金之折算
    標準）。
四、扣案偽造之丙○○身分證一張，為被告所有，業經被告供承在卷，且係供犯罪所
    得之物，爰依刑法第三十八條第一項第三款宣告沒收。至偽造國民身分證上所有
    之「內政部印」甲印文及所蓋偽造「台北市政府」之甲印文各一枚，係屬偽造身
    分證之一部分，已因身分證之沒收而包括在內，爰不重為沒收之諭知。又其於警
    訊及偵訊筆上所偽造之戊○○、乙○○署押均應依刑法第二百十九條規定宣告沒
    收（警訊筆錄上含簽名及指印）。至其偽造之戊○○駕駛執照一枚，已經其撕毀
    ，業經其於陳明在卷，足見已經滅失，爰不為沒收之宣告（連同其上之甲印文、
    私印文部分）。
五、被告經合法傳喚，無正當理由不到庭，不待其陳述逕行判決。
據上論結，應依刑事訴訟法第三百七十一條、第三百六十九條第一項前段、第三百六
十四條、第二百九十九條第一項前段、刑法第二十八條、第五十六條、第二百十六條
、第二百十二條、第二百十七條第一項、第二百十八條第一項、第二百十九條、第四
十七條、第五十五條、第三十八條第一項第三款、第二條第一項前段、修正後刑法第
四十一條第一項，罰金罰鍰提高標準條第一條前段、第二條，判決如主文。
本案經檢察官陳惠珠到庭執行職務。
中    華    民    國      九十      年       三       月      六        日
                              臺灣高等法院高雄分院刑事第七庭
                                  審判長法官  王光照
                                        法官  黃壽燕
                                        法官  黃仁松
右正本證明與原本無異。
如不服本判決，應於判決送達後十日內向本院提出上訴狀，其未述理由者並應於提
出上訴狀後十日內向本院補提理由書（應附繕本)。
                                      書記官  郭蘭蕙
中    華    民    國      九十      年       三   月       八       日
附錄：本判決論罪科刑法條：
刑法第二百十二條：
偽造、變造護照、旅券、免許證、特許證及關於品行、能力、服務或其他相類之證書
、介紹書，足以生損害於甲眾或他人者，處一年以下有期徒刑，拘役或三百元以下罰
金。
刑法第二百十八條第一項：
偽造甲印或甲印文者，處五年以下有期徒刑。
                                                                        Ｋ


司法院資訊處製作；財團法人民間司法改革基金會備份。
